【裁判字號】    97,重上,493
【裁判日期】    980317
【裁判案由】    清償借款
【裁判全文】
臺灣高等法院民事判決                 97年度重上字第493號
上  訴  人  戊○○
訴訟代理人  吳奎新律師
複  代理人  何盈蓁律師
被上訴人    合作金庫商業銀行股份有限公司
法定代理人  己○○
訴訟代理人  甲○○
            乙○○
上列當事人間請求清償借款事件，上訴人對於中華民國97年8月8
日臺灣臺北地方法院96年度重訴字第1439號第一審判決提起上訴
，本院於98年3月3日言詞辯論終結，判決如下：
    主  文
上訴駁回。
第二審訴訟費用由上訴人負擔。
    事實及理由
一、本件被上訴人起訴請求上訴人、原審被告安達曼國際有限公
    司（下稱安達曼公司）、馬廣信、張峻銘應負連帶債務人之
    清償責任，即應連帶清償安達曼公司所積欠之借款、利息、
    違約金債務，原審為安達曼公司等4人敗訴之判決，嗣上訴
    人以自己信用具有瑕疵，已遭被上訴人拒絕任連帶保證人為
    由，否認連帶保證關係，而提起上訴，即係基於個人關係之
    抗辯，依民事訴訟法第56條第1款之規定，其上訴之效力，
    不及於共同訴訟人安達曼公司、馬廣信、張峻銘，合先敘明
    。
二、被上訴人起訴主張：安達曼公司於民國95年5月9日邀同上訴
    人、馬廣信、張峻銘為連帶保證人，向伊借款新台幣（除標
    示外幣別外，下同）300萬元，借款期間自95年5月9日起至
    100年5月9日止，並自95年5月9日起，依年金法計算，按月
    平均攤還本息，利息按伊基準利率加碼年息2.323％計算（
    現為年息6.323％），如任何一宗債務不依約清償或攤償本
    金時，借款視為全部到期，逾期另加計違約金，惟安達曼公
    司自96年1月10日起未按期清償，全部債務應視為到期。另
    安達曼公司邀同上訴人、馬廣信、張峻銘為連帶保證人，分
    別於95年7月3日、95年11月15日、95年12月6日向伊借款美
    金71,485元、美金72,288元、美金72,058元，借款期間分別
    自95年7月3日起至95年12月30日止、自95年11月15日起至96
    年5月14日止、自95年12月6日起至96年6月4日，並約定到期
    應將借款本息一次償還，利息按年息9.1％固定計付，到期
    不履行時，除應支付遲延利息外，另加計違約金。詎安達曼
    公司未依約清償，尚欠如附表所示之本金、利息及違約金，
    又馬廣信、張峻銘、上訴人既為連帶保證人，依法應負連帶
    清償責任，爰依消費借貸、連帶保證之法律關係，求為命上
    訴人、安達曼公司、馬廣信、張峻銘應應連帶給付伊2,649,
    146元、美金42,696元6角8分、美金44,138元5角8分、美金
    46,176元5角1分及分別如附表所示之利息、違約金（安達曼
    公司、馬廣信、張峻銘敗訴部分均未上訴，已告確定，下不
    贅述）。
三、上訴人則以：伊僅於95年4月20日簽立借據、授信約定書之
    空白表格後，嗣因信用不佳，被上訴人已拒絕由伊擔任連帶
    保證人。安達曼公司另邀張峻銘為連帶保證人，伊先前所簽
    授信契約書應作廢，被上訴人竟以伊所簽之上開空白借據，
    事後填寫簽署日期95年5月9日、同年月12日而為請求，並不
    合理，伊並無擔任連帶保證人意思，兩造間就連帶保證契約
    未有合意，伊不負連帶保證人責任等語，資為抗辯。聲明：
    被上訴人之訴駁回。
四、原審為上訴人全部敗訴之判決，即判命上訴人應與安達曼公
    司、馬廣信、張峻銘連帶給付被上訴人2,649,146元、美金
    42,696元6角8分、美金44,138元5角8分、美金46,176元5角1
    分及分別如附表所示之利息、違約金。
    上訴人就其敗訴部分，提起上訴，聲明：(一)原判決不利於上
    訴人之部分廢棄。(二)上開廢棄部分，被上訴人在第一審之訴
    駁回。
    被上訴人之答辯聲明：上訴駁回。
五、兩造就安達曼公司積欠被上訴人如附表所示之本金、利息、
    違約金未清償，及由馬廣信、張峻銘任安達曼公司連帶保證
    人。另上訴人於95年4月20日簽署連帶保證書、同年月26日
    簽署授信約定書之事實，並不爭執，復有被上訴人提出之借
    據、授信約定書、合作金庫銀行放款相關貸放及保證資料查
    詢單、合作金庫銀行催收款項呆帳全部資料查詢單、開發信
    用狀申請書、合作金庫銀行進口單據到達處理記錄單、轉列
    催收款項交易記錄單、合作金庫銀行催收款項帳、合作金庫
    銀行外匯匯率及授信利率查詢單、安達曼公司之公司登記資
    料查詢、馬廣信及張峻銘之個人資料查詢結果、上訴人之連
    帶保證書、授信約定書為證（見原審卷4頁至32頁、39頁至
    43頁、55頁至58頁、68頁、69頁），堪信為真實。
六、按「數人負同一債務，明示對於債權人各負全部給付之責任
    者，為連帶債務」、「連帶債務之債權人，得對於債務人中
    之一人或數人或其全體，同時或先後請求全部或一部之給付
    」，民法第272條第1項、第273條第1項分別定有明文。本件
    被上訴人請求上訴人負連帶保證人責任，上訴人則抗辯伊因
    信用不佳，被上訴人徵信後已拒絕由伊擔任連帶保證人，伊
    先前所簽連帶保證書、授信約定書應作廢，伊與被上訴人間
    無連帶保證合意云云置辯。經查：
  (一)上訴人於95年4月20日簽署之系爭連帶保證書，已載明「．
    ．連帶保證凡貴行持有安達曼國際有限公司（以下簡稱債務
    人）於現在（包括改組前）及將來所簽章之付款、承兌、背
    書或保證之票據、借據、契約及其他一切債務憑證以新台幣
    壹仟萬元為限額，保證人願與債務人負連帶償還責任．．」
    等語，且當日除上訴人簽名外，復有另二位連帶保證人馬廣
    信、張峻銘簽名及蓋章，上訴人復於同年月26日簽署授信約
    定書（見原審卷68頁、69頁），即已明示各連帶保證人願就
    安達曼公司對被上訴人所負之債務在1,000萬元之限額內負
    連帶清償責任。
  (二)上訴人抗辯被上訴人徵信後，發現伊信用欠佳，已拒絕由伊
    擔任連帶保證人，伊先前所簽連帶保證書、授信約定書等文
    件應作廢云云。惟查被上訴人於95年4月26日查詢聯合徵信
    中心資料顯示，上訴人有授信異常紀錄後，上訴人於95年4
    月28日提出台北富邦銀行94年3月7日信用卡清償證明書，並
    提出說明書謂「茲因安達曼國際有限公司股東：戊○○先生
    於民國93年12月出國留學，因帳單寄至戊○○先生戶籍所在
    地．．．，家裡僅剩年邁雙親，未能辨識來函之重要性，故
    未作即時通知，導致94年初經銀行通知此帳單未繳納，造成
    信用瑕疵，本公司得此通知後立即繳清完畢，但卻造成信譽
    受損，使銀行作業產生諸多不便，盼貴行能體恤，敬請見諒
    。說明人：戊○○」等語，嗣被上訴人於內部授信作業之徵
    信報告表上「綜合意見」欄位內加載「經查詢聯徵中心顯示
    於94年2月有授信異常紀錄，據客戶表示因黃君於93年12月
    出國留學，信用卡（台北富邦）帳單無按時交付而造成延滯
    ，已於94年3月全部清償帳款」之意見，並於上訴人之「能
    力」及「信譽」欄位內圈註「普通」，而批准安達曼公司之
    授信案，有台北富邦商業銀行信用卡清償證明、說明書、徵
    信報告表、個人戶借款人或保證人聯合徵信中心查詢結果資
    料足稽（見本院卷28頁、29頁、47頁、62頁至68頁），上訴
    人亦不否認上開清償證明書、說明書係其所提出（見本院卷
    58頁），若上訴人因授信異常紀錄而不願擔任安達曼公司之
    連帶保證人，又何需提供上開說明書，對被上訴人說明造成
    信用瑕疵之原委？再則，參諸證人丙○○（即被上訴人中山
    路分行襄理）證稱「當時安達曼公司有提供上訴人的個人資
    料，我們向聯合徵信中心查詢，查詢後我們認為可以擔任連
    帶保證人，我有向分行拿當時安達曼公司提供上訴人之個人
    資料表影本，這上面有上訴人的蓋章，我們拿到這張表後有
    向聯合徵信中心查詢，有查詢資料5張」、「（這5張資料中
    其中第3張有標示授信異常紀錄，你們分行如何處理？）因
    為連帶保證人即上訴人他本人有提出說明，說明書上說是信
    用卡繳款異常，但是已經繳清，提出上訴人說明書1張，所
    以我們銀行還是認為他可以擔任連帶保證人」等語甚詳（見
    本院卷57頁反面），亦足認被上訴人已接受上訴人之說明，
    並無拒絕上訴人擔任連帶保證人之情事。
  (三)上訴人辯稱係安達曼公司之庚○○轉告被上訴人所屬行員丁
    ○○來電通知更換保證人云云，亦經證人丁○○證述「（你
    有無打電話到安達曼公司說上訴人的信用異常不可以擔任保
    證人？）有，所以上訴人才提供說明書，我有告訴安達曼公
    司說要換保證人是在查詢有逾期繳款紀錄之後打電話的，後
    來我們看到說明書以及清償證明覺得還是可以擔任連帶保證
    人，上訴人應該知道他是連帶保證人才會來銀行簽借據，連
    帶保證書是95年4月20日簽的，授信約定書是95年4月26日簽
    的，借據分別是95年5月9日以及5月12日簽的」、「我們向
    聯合徵信中心查詢的時間是95年4月28日11時5分，然後安達
    曼公司當天的12時48分就傳真說明書到我們銀行」、「（有
    無告訴庚○○，說黃先生不是本件的連帶保證人？）我沒有
    說」等語甚詳（見本院卷59頁正、反面），是證人丁○○固
    然曾通知安達曼公司上訴人有逾期繳款紀錄，但安達曼公司
    接獲通知後，立即於當日12時48分傳真上訴人所出具之上開
    說明書，說明延遲繳款之原委，丁○○亦否認事後有再對庚
    ○○表示拒絕上訴人任連帶保證人情事。自不能僅以證人丁
    ○○將聯合徵信中心之查詢結果通知安達曼公司，即論斷被
    上訴人已拒絕上訴人擔任連帶保證人。更何況上訴人所指被
    上訴人欲更換連帶保證人一事，係聽聞庚○○轉述而來，別
    無其他積極證據足佐，洵無足採。
  (四)又聯合徵信中心查知上訴人有逾期繳款紀錄後，上訴人除任
    安達曼公司本件授信案之連帶保證人外，另於95年5月8日、
    95年11月8日尚擔任馬廣信個人二筆授信案之連帶保證人，
    此部分亦經被上訴人向台灣桃園地方法院聲請核發96年度促
    字第14224號、14225號支付命令確定等情，業據被上訴人提
    出借據、消費者貸款申請書、支付命令及確定證明書可證（
    見本院卷30頁至33頁、75頁至88頁），另檢視上訴人確實於
    95年10月18日簽署連帶保證人文件、於同年11月8日簽立借
    據而由馬廣信向被上訴人借貸100萬元（見本院卷80頁、75
    頁），苟被上訴人因上訴人之信用瑕疵而拒絕其擔任連帶保
    證人，自不會同意上訴人於95年10月18日簽署連帶保證文件
    ，於同年11月8日簽立借據而准予貸款100萬元予主債務人馬
    廣信，是足徵上訴人所指因信用瑕疵而被拒絕擔任連帶保證
    人云云，顯非真實。
  (五)綜上，上訴人既已簽署連帶保證書、授信約定書，而安達曼
    公司所積欠被上訴人如附表所示之債務，既未逾1,000萬元
    之保證額度，則被上訴人請求上訴人負連帶保證人之清償責
    任，於法有據。
七、從而，被上訴人依連帶保證之法律關係，請求上訴人應與已
    確定之安達曼公司、馬廣信、張峻銘連帶給付2,649,146元
    、美金42,696元6角8分、美金44,138元5角8分、美金46,176
    元5角1分及如附表所示之利息、違約金，為有理由。原審為
    上訴人敗訴之判決，核無不合，上訴意旨指摘原判決不當，
    求予廢棄改判，為無理由，應予駁回。
八、本件事證已臻明確，兩造其餘攻擊防禦方法及立論之證據資
    料，均經本院審酌後，對判決結果不生影響，爰無庸逐一論
    述，另證人庚○○經本院於97年12月31日、98年2月12日二
    次通知均未到庭，因事證已明並無再傳訊之必要，均併此敘
    明。
九、據上論結，本件上訴為無理由，依民事訴訟法第449條第1項
    、第78條，判決如主文。
中    華    民    國    98    年     3    月    17    日
                    民事第十六庭
                        審判長法  官  劉靜嫻
                              法  官  湯美玉
                              法  官  呂淑玲
正本係照原本作成。
上訴人如不服本判決，應於收受送達後20日內向本院提出上訴書
狀，其未表明上訴理由者，應於提出上訴後20日內向本院補提理
由書狀（均須按他造當事人之人數附繕本）上訴時應提出委任律
師或具有律師資格之人之委任狀；委任有律師資格者，另應附具
律師資格證書及釋明委任人與受任人有民事訴訟法第466條之1第
1項但書或第2項（詳附註）所定關係之釋明文書影本。
被上訴人不得上訴。
中    華    民    國    98    年     3    月    17    日
                              書記官  明祖全
附註：
民事訴訟法第466條之1（第1項、第2項）：
對於第二審判決上訴，上訴人應委任律師為訴訟代理人。但上訴
人或其他法定代理人具有律師資格者，不在此限。
上訴人之配偶、三親等內之血親、二親等內之姻親，或上訴人為
法人、中央或地方機關時，其所屬專任人員具有律師資格並經法
院認為適當者，亦得為第三審訴訟代理人。


司法院資訊處製作；財團法人民間司法改革基金會備份。
